【裁判字號】    94,易,858
【裁判日期】    950523
【裁判案由】    竊盜
【裁判全文】
臺灣士林地方法院刑事判決               94年度易字第858號
公  訴  人  臺灣士林地方法院檢察署檢察官
被      告  甲○○
上列被告因竊盜案件，經檢察官提起公訴（94年度偵字第8209號
）被告於本院準備程序期日就被訴事實為有罪之陳述，經合議庭
裁定改由受命法官獨任進行簡式審判程序，並判決如下：
    主  文
甲○○共同攜帶兇器竊盜，處有期徒刑陸月，如易科罰金以參佰
元折算壹日。緩刑貳年。扣案之老虎鉗壹把沒收。
    事  實
一、甲○○、乙○○（另經本院通緝，待緝獲後另行審結）明知
    放置於臺北市○○區○○路2 段2 號之日新國小後門一帶校
    園內之花盆鐵架係日新國小所有之財物，詎竟共同基於意圖
    為自己不法所有之犯意聯絡，於民國94年7 月24日1 時10分
    許共同攜帶甲○○所有，客觀上足對人之生命、身體、安全
    構成威脅，具有危險性而堪以充當兇器使用之老虎鉗1 把，
    共乘三輪車至日新國小後門一帶，並乘日新國小原供防盜之
    圍牆正在維修，部分圍牆段落高僅餘約50公分，已失防盜作
    用而易於侵入之機，推由甲○○徒手跨越該短牆入內竊取日
    新國小之花盆鐵架9 個，得手後並將之交由在外把風接應之
    乙○○，並由乙○○手持老虎鉗將竊盜得手之花盆鐵架略加
    整理後，搬運至2 人共乘之三輪車上，嗣為據報到場處理之
    臺北市警察局大同分局建成派出所員警許嘉尚當場查獲，並
    於乙○○手上扣得老虎鉗1 把。
二、案經臺北市政府警察局大同分局報告臺灣士林地方法院檢察
    署檢察官偵查起訴，被告於準備程序期日就被訴事實為有罪
    之陳述，經合議庭裁定改由受命法官獨任進行簡式審判程序
    。
    理  由
一、訊據被告甲○○除辯稱共犯乙○○為警查獲扣案之老虎鉗1
    把並未供其或共犯乙○○持以行竊外，餘均據其於本院準備
    程序暨審理時坦承不諱，核與證人即日新國小事務組長丙○
    ○於警詢所證日新國小失竊財物之情節（94年7 月24日警詢
    筆錄，臺灣士林地方法院檢察署94年度偵字第8209號卷【下
    稱8209號卷】第15頁至第16頁參照），以及證人許嘉尚於本
    院審理時結證之查獲經過（95年5 月2 日本院審理筆錄參照
    ）大致相符。而被告為警當場查獲扣案之花盆鐵架9 個，已
    經證人丙○○立據領回，亦有贓物認領保管單1 紙在卷可稽
    （8209號卷第30頁參照），並有客觀上足可供兇器使用，足
    以對人之生命、身體產生危害之老虎鉗1 把扣案可資佐證（
    8209號卷第26頁參照），堪認被告甲○○就普通竊盜部分之
    自白與事實相符，可以採信。
二、被告甲○○固坦承為警扣案之老虎鉗1 把確係其所有之物，
    惟辯稱該把老虎鉗並未供其或者共犯乙○○持以行竊，乙○
    ○為警查獲當時，係持把老虎鉗欲拴緊三輪車前輪云云。惟
    查，共犯乙○○為警查獲時，手上適持有老虎鉗1 把，且被
    告竊盜犯行尚未完結等情，業據證人即查獲員警許嘉尚到庭
    具結證述略以：案發當晚據報日新國小有人鬼鬼祟祟，可能
    有竊盜案，伊即到現場附近察看，發現有一輛三輪車停在日
    新國小校園圍牆外之人行道上，遠遠只看到一位女性嫌犯，
    在圍牆及三輪車之間走動，伊就跑過去停放三輪車的地方，
    待伊到達三輪車停放之處，就發現被告甲○○在校園內撿拾
    花盆鐵架，伊問被告甲○○拿取鐵架有無經過日新國小之允
    許，被告甲○○答稱無，伊就叫旁邊的那個女姓嫌犯的不要
    動，當時就發現她手上拿東西，伊就叫該女性嫌犯將東西交
    出來。這時該女性嫌犯是站在三輪車後面的地方，但是她不
    理伊，又跑到三輪車之車頭部位，試圖把手上拿的物品藏到
    三輪車裡面，伊就硬要該女性嫌犯將手上的東西交出來，結
    果交出來的是1 把鉗子。當時之情形並不是伊查獲該女性嫌
    犯後，該女性嫌犯才取出該物品；且伊看到的時候，該女性
    嫌犯並沒有在修車，而是在三輪車及圍牆間走來走去，是幫
    忙被告甲○○搬鐵架等語。核證人許嘉尚上開所證具體明確
    ，其且在偽證重典之心理壓力下具結作證，與被告又無何利
    害關係可言，所證堪認確有可信之依據；況其證詞有關日新
    國小後門一帶圍牆當時係在整修，尚無防盜作用等語（詳後
    述），亦屬有利被告之證述，益徵證人許嘉尚除主觀上無誣
    陷被告之動機外，客觀上亦未刻意為不利被告之證述，是認
    其所證當可採取。是被告行竊當時，共犯乙○○手上確實攜
    帶扣案被告所有，足供凶器使用之老虎鉗1 把，即堪認定。
    綜上，本案事證明確，被告犯行洵堪認定，應依法論科。
三、按刑法第321 條第1 項第3 款之攜帶兇器竊盜罪，係以行為
    人攜帶兇器竊盜為其加重條件，此所謂「兇器」，其種類並
    無限制，凡客觀上足對人之生命、身體、安全構成威脅，具
    有危險性之兇器均屬之，且祇須行竊時攜帶此種具有危險性
    之兇器為已足，並不以攜帶之初有行兇之意圖為必要（最高
    法院79年台上字第5253號判例意旨參照）。查被告於竊盜之
    時，共犯乙○○持有之扣案老虎鉗1 把，係金屬材質，質地
    堅硬，足以殺傷人之生命、身體，若持以行兇，依一般社會
    觀念，足使人之生命、身體、安全構成威脅。被告雖辯稱乙
    ○○持用該把扣案老虎鉗並無行兇之意圖，惟共犯乙○○確
    實於被告行竊時既手持該把扣案老虎鉗在外接應，揆之前引
    判例意旨，被告即該當刑法第321 條第1 項第3 款之要件。
    是核被告所為，係犯刑法第321 條第1 項第3 款之攜帶兇器
    竊盜罪。又被告甲○○與共犯乙○○就上開加重竊盜犯行，
    均具犯意聯絡及行為分擔，應論以共同正犯。再公訴人固以
    被告除犯刑法第321 條第1 項第3 款之罪外，另又該當同條
    項第2 款「踰越牆垣」之要件。惟刑法第321 條第1 項第2
    款所定「毀越門扇、牆垣或其他安全設備而犯竊盜罪」之踰
    越牆垣竊盜罪，無論其所列舉之「門扇」、「牆垣」或泛稱
    之「安全設備」，均指依社會通常觀念足認為防盜設備而言
    （最高法院55年臺上字第547 號判例意旨，可資參照）。是
    刑法第321 條第1 項第2 款所指門扇、牆垣或是其他安全設
    備，其客觀上均須具有防盜功能，始足當之。經查，被告於
    前揭時、地雖有踰越日新國小「圍牆」入內竊取花盆鐵架之
    犯行，惟其所逾越之「圍牆」當時正在整修，且並未附加板
    模，其高度僅約50公分，無庸攀爬，僅須跨越即可入內等情
    ，業據被告陳明在卷（本院95年5 月2 日審理筆錄第8 頁參
    照），且又核與證人即查獲員警許嘉尚結證相符（本院95年
    5 月2 日審理筆錄第7 頁參照），復有現場採證照片4 張附
    卷可稽（8209號卷第28頁參照），是被告所辯其所踰越之「
    圍牆」，實無何防盜之作用等語，堪信屬實。則被告所踰越
    之「圍牆」既無防盜作用，顯與刑法第321 條第1 項第2 款
    之「牆垣」有間，是公訴人以被告除犯刑法第321 條第1 項
    第3 款之罪外，另又該當同條項第2 款之要件，即有誤會，
    應予敘明。爰審酌被告僅因一時缺錢花用，短於思慮，致罹
    刑章，惟本案所竊得之花盆鐵架價值並非至鉅，且其於犯後
    業已坦承普通竊盜犯行，暨其犯罪之動機、目的等一切情狀
    ，量處如主文所示之刑，以示懲儆。再被告前於88年3 月30
    日曾因竊盜罪為臺灣板橋地方法院以88年度易緝字第2 號判
    決處有期徒刑1 年6 月確定，復於89年3 月20日縮短刑期假
    釋出監，至89年6 月17日縮刑期滿執行完畢，此有臺灣高等
    法院被告前案紀錄表1 份存卷可按，其雖曾受有期徒刑以上
    刑之執行完畢，惟5 年以內未曾受有期徒刑以上刑之宣告，
    因一時失慮，致罹刑典，事後已坦承犯行，深具悔意，經此
    刑之宣告後，應知警惕而無再犯之虞，本院因認暫不執行其
    刑為當，予以宣告緩刑2 年，用啟自新。至扣案之老虎鉗1
    把，係被告所有供共犯乙○○犯本案竊盜犯行所用之物，俱
    如前述，應依刑法第38條第1 項第2 款之規定諭知沒收。
據上論斷，應依刑事訴訟法第273 條之1 第1 項、第299 條第1
項前段，刑法第28條、第321 條第1 項第3 款、第41條第1 項、
第74條第2款、第38條第1 項第2 款，判決如主文。
本案經檢察官王巧玲到庭執行職務。
中    華    民    國    95    年    5     月    23    日
                  刑事第六庭法  官  許辰舟
以上正本證明與原本無異。
如不服本判決，應於判決送達後10日內，向本院提出上訴狀。
                            書記官  洪忠改
中    華    民    國    95    年    5     月    23    日
附錄本案論罪科刑法條之依據：
中華民國刑法第321條
 犯竊盜罪而有左列情形之一者，處六月以上、五年以下有期徒刑
：
一  於夜間侵入住宅或有人居住之建築物、船艦或隱匿其內而犯
之者。
二  毀越門扇、牆垣或其他安全設備而犯之者。
三  攜帶兇器而犯之者。
四  結夥三人以上而犯之者。
五  乘火災、水災或其他災害之際而犯之者。
六  在車站或埠頭而犯之者。
前項之未遂犯罰之。


司法院資訊處製作；財團法人民間司法改革基金會備份。
